【裁判字號】    90,裁,169
【裁判日期】    900309
【裁判案由】    徵收補償
【裁判全文】
最  高  行  政  法  院  裁  定                      九十年度裁字第一六九號
    原      告  甲○○
                乙○○
    被      告  臺北縣政府
    代  表  人  蘇貞昌
右當事人間因徵收補償事件，原告不服內政部中華民國八十八年九月廿七日台（八八
）內訴字第八八○六○九五號再訴願決定，提起行政訴訟，本院裁定如左︰
    主  文
原告之訴駁回。
訴訟費用由原告負擔。
    理  由
本件理由分兩部分論述如下：
一、有關徵收補償部分：
按人民因中央或地方機關之違法行政處分，認為損害其權利，依訴願法提起再訴願而
不服其決定者，方得向行政法院提起行政訴訟，舊行政訴訟法第一條第一項前段定有
明文。故如提訴願或再訴願不合法，即非得提起行政訴訟。又訴願自機關之行政處分
書或決定書達到之次日起，應於三十日內提起之，舊訴願法第九條第一項亦有明文規
定。若逾越三十日之不變期間而提起訴願，自為法所不許（本院六十二年判字第五八
三號著有判例）。查，本件原告所有臺北縣中和市○○段枋寮小段一二○、一二一、
一二一－一地號土地，經被告於民國七十八年一月二十五日以北府地四字第二三八四
一○號公告徵收，作為臺北縣中和市○○路道路工程用地，被告並於七十八年三月二
十三日以北府地四字第五四三五○號函，通知原告領取補償費，原告以被告遺失該道
路中心樁，徵收土地之範圍一直無法確定為由，連同徵收範圍內之其他土地所有權人
，於七十九年四月間起一再向被告陳情，在都市計畫變更程序未完成前，地價補償費
應暫緩提存，經被告函復同意。嗣因廣福路道路中心樁經補測定完成法定程序後，被
告於八十五年五月一日以北府地四字第一四一二八五號公告，補辦徵收漳和段枋寮小
段一一九－二地號等二十一筆土地，被告並於八十五年五月十五日以北府地四字第一
六一八三二號通知原告領取七十八年公告徵收之系爭土地價補償費，原告不服，認被
告疏失造成道路中心樁遺失，致造成同一地段有二次徵收，補償費發放不公，提起訴
願，要求系爭土地應按第二次徵收時之八十四年度公告土地現值加四成予以補償，但
被駁回。經查，被告上開徵收補償公告案之公告期間，早於七十八年二月二十五日已
經公告期滿確定，原告未於公告期間提出異議，亦未於被告七十八年三月二十三日函
通知領取補償費之次日起三十日內提起訴願，卻遲於八十七年十月之後始提起訴願，
已逾首揭法定期間，一再訴願決定，均以程序理由，不予受理，揆諸首揭說明，核無
違誤。原告起訴，主張：因本件延至八十七年七月廿八日拆除，始完成徵收行為，原
告於同年十月十九日提起訴願，於法並無不合云云。然查，土地法並無拆除始為徵收
完成之行為，且新、舊訴願法均無明文規定，徵收補償事件，於完成拆除，始得訴願
，原告主張，核無足採，其起訴為不合法，應予駁回。
二、有關拆除部分：
按提起訴願，以有官署違法或不當之行政處分存在，為其前提要件，所謂行政處分，
則指官署對人民所為之單方行政行為而發生具體的法律上效果者而言，若非屬行政處
分，自不得對之提起行政爭訟，本院五十二年判字第二六九號著有判例。又官署所為
單純的事實述或理由說明，並非對人民之請求有所准駁，既不因該項述或說明而
生法律上之效果，非訴願法上之行政處分，人民對之提起訴願，自非法之所許，復為
本院六十二年裁字第四十一號著有判例。本件被告於八十七年七月廿八日通知原告拆
除，惟原告並未指明何文號之行政處分，則被告通知執行拆除之行為，係屬單純之事
實述或理由說明，並非行政處分，原告對之提起訴願、再訴願，一再訴願決定就此
部分，均依程序理由，不予受理，揆諸首揭說明，核無違誤，原告對之復提起行政訴
訟，為無理由，應予駁回。
據上論結，本件原告之訴為不合法，爰依行政訴訟法施行法第二條前段、行政訴訟法
第一百零七條第一項第十款、第一百零四條、民事訴訟法第九十五條、第七十八條、
第八十五條第一項裁定如主文。
中    華    民    國     九十        年      三      月     廿九        日
                    最 高 行 政 法 院  第 五 庭
                                審 判 長 法  官      廖  政  雄
                                         法  官      黃  璽  君
                                         法  官      趙  永  康
                                         法  官      林  清  祥
                                         法  官      姜  仁  脩
右  正  本  證  明  與  原  本  無  異
                                         法院書記官  莊  俊  亨
中    華    民    國     九十        年      三      月      三十       日


司法院資訊處製作；財團法人民間司法改革基金會備份。
